臺灣新北地方法院民事判決
110年度訴字第269號
原      告  鄭諭謙    住臺北市○○區○○○路0段00號0樓  被   
   告  陳建丞（原名：陳必翔）

            高嫻蓁（原名：高凱利）

共      同
訴訟代理人  周念暉律師                      
上列當事人間請求給付報酬等事件，經本院於民國110年12月1日
言詞辯論終結，判決如下：
    主  文
一、原告之訴及假執行之聲請均駁回。
二、訴訟費用由原告負擔。 
    事實及理由
壹、程序方面：
    按言詞辯論期日，當事人之一造不到場者，得依到場當事人
    之聲請，由其一造辯論而為判決；不到場之當事人經再次通
    知而仍不到場者，並得依職權由一造辯論而為判決，民事訴
    訟法第385條第1項定有明文。查本件原告經合法通知未於最
    後言詞辯論期日到場，爰依被告之聲請，准予一造辯論而為
    判決。
貳、實體方面：
一、原告未於最後言詞辯論期日到庭，惟其先前所為陳述略以：
    被告陳建丞、被告高嫻蓁（與被告陳建丞合稱被告，單指其
    一，逕稱姓名）於民國109年3月主動聯絡委託原告規劃設計
    及經營「臺北市撫遠街403巷攝影園區及新北市○○區○○路0段
    00號頂樓室內攝影棚」（下稱系爭案件），總投資金額新臺
    幣（下同）3,500萬均由被告負擔，原告不用投資任何費用
    ，並允諾給予原告3成股份報酬，以及前期資金30萬，用於
    設立籌備辦公室已聘請員工及其他支出之用。原告自109年3
    月起，開始規劃設計攝影棚及攝影園區，並已陸續提供各項
    規劃書表、現場製圖以及大量參考圖片、客戶名單等多項規
    劃設計智財給予被告。惟被告收到上列文件後，以各種理由
    推託，如需作帳、需工讀生身分證影本、需工讀生簽署簽收
    單、設計圖需修改等理由，未予支付前期資金。原告為維持
    作業繼續進行，只好先行代墊員工薪資及其他支出，且多次
    向被告催討，迄今仍未支付前期資金30萬以及代墊之薪資款
    項。原告傳送LINE對話紀錄訊息、簡訊，被告均置之不理，
    原告也寄發存證信函，被告也拒絕領收。為此，原告依據委
    任契約法律關係請求被告給付前期資金30萬元（含代墊薪資
    ）及設計規劃勞務智財報酬90萬元等語。並聲明：㈠被告應
    給付原告120萬元，及自起訴狀繕本送達翌日起至清償日止
    ，按週年利率5％計算之利息。㈡原告願供擔保，請准宣告假
    執行。
二、被告則以：被告從未與原告簽訂或約定系爭案件之委託契約
    ，更從未同意支付原告所謂前期資金30萬元及設計規劃勞務
    智財報酬90萬元，原告提出之相關訊息紀錄，僅係雙方基於
    互利合作的立場，並就撫遠街未來能否有共同合作經營之可
    能曾有初步之討論，但其後因雙方理念有落差而未能實際成
    案，原告自不得強迫被告支付雙方未曾約定之所謂前期資金
    30萬元及設計規劃勞務智財報酬90萬元。再者，依原告所述
    本件投資總額3,500萬元及前期資金30萬元均由被告支付，
    而被告均為正常智識之成年人，豈有可能在投資項目細節均
    不確定且未簽立任何書面契約之情形下，貿然同意上千萬元
    之投資案，足見兩造間根本不存在任何契約關係，原告主張
    不但與常理相違，且嚴重悖於真實。承前所述，兩造間就「
    委託設計規劃」之「必要之點」未達成合意，自無可能有成
    立所謂「設計規劃委託之契約關係」，被告無義務且從未同
    意支付原告所謂前期資金30萬元及設計規劃勞務智財報酬90
    萬元，原告亦未舉證說明，被告當無給付義務，原告本件請
    求顯無理由等語，資為抗辯。並聲明：㈠原告之訴駁回。㈡如
    受不利之判決，願提供擔保請准宣告免為假執行。
三、經查，被告為夫妻關係；原告與陳建丞曾就系爭案件進行討
    論，但並未簽立任何書面契約；原證2、被證1、3、4之LINE
    對話紀錄為原告與陳建丞之對話；證據一之LINE對話紀錄為
    原告與高嫻蓁之對話；證據二、三、四之LINE對話紀錄為原
    告與陳建丞之對話等事實，有兩間之LINE對話紀錄等件（見
    本院卷第79頁至第141頁、第199頁至第263頁、第311頁至第
    315頁、第361頁至第373頁、第395頁、第397頁）在卷可稽
    ，且為兩造所不爭執（見本院卷第302頁、第382頁至第383
    頁），堪信為真實。
四、本件爭點：
  ㈠兩造間就系爭案件是否存在委任契約之法律關係？
  ㈡原告依據委任契約之法律關係，請求被告給付系爭案件之前
    期資金30萬元（含代墊薪資）、設計規劃勞務智財報酬90萬
    元，是否有理由？
五、本院得心證之理由：
  ㈠按當事人互相表示意思一致者，無論其為明示或默示，契約
    即為成立；當事人對於必要之點，意思一致，而對於非必要
    之點，未經表示意思者，推定其契約為成立，關於該非必要
    之點，當事人意思不一致時，法院應依其事件之性質定之；
    稱委任者，謂當事人約定，一方委託他方處理事務，他方允
    為處理之契約，民法第153條、第528條分別定有明文。本件
    兩造間並未簽立委任關係之書面契約，原告則據其提出規劃
    設計書、兩間之LINE對話紀錄、存證信函、潛在客戶名單電
    子檔等件（見本院卷第17頁至第77頁、第79頁至第141頁、
    第165頁至第197頁、第199頁至第263頁、第265頁至第267頁
    、第311頁至第315頁、第317頁至第323頁、第361頁至第373
    頁、第375頁）為憑，而主張兩造間存在委任契約。惟查，
    原告雖提出設計規劃書、潛在客戶蒐集名單等資料以證明兩
    造間委任關係存在，然觀之該設計規劃書上僅有記載「撫遠
    街403文創聚落」、「規劃方案提案人：法鬥影像工作室」
    、「聚落區：規劃20格20呎貨櫃屋式辦公室，以及40呎貨櫃
    屋式共享空間，作為辦公室租賃服務」、「攝影棚區：規劃
    12間各式風格攝影空間，提供攝影租賃空間服務」及若干規
    劃圖，但無提案對象、提案時間等資訊，已無法證明原告曾
    持該提案計畫向被告提案。況設計規劃書已載明「我可以作
    到什麼決定？我可以佔多少百分比？簽約？」等語（見本院
    卷第53頁），足悉兩造對於系爭案件之內容、投資比例、報
    酬利潤分配、簽約日期等細節尚未確定，兩造間顯未就系爭
    案件達成委託契約之合意。再者，原告提出之潛在客戶蒐集
    名單，僅為原告自行蒐集之客戶資料，與兩造間是否存在委
    任契約並無直接關連，自難為原告上開主張有利之認定。
  ㈡次查，原告所提出原證2之LINE對話紀錄顯示「原告：我的部
    分20％股份再視營業額比例調整/月薪3萬，簽約2年，我就專
    心經營撫遠和光復，不拍照了，妳看這樣可行嗎？」、「陳
    建丞：哈，我晚點瞭解一下！我先開會！這裡很多地主要先
    應付一下。」（見本院卷第101頁）；「原告：先給我20萬
    左右的前置資金吧…」、「陳建丞：我這兩天跟我爸他們說
    一聲進度和流程」（見本院卷第113頁、第115頁）；「原告
    ：畫圖工讀生的薪水28000我已經先付了...」、「陳建丞：
    28000，再拿給您。我先來處理光復路這邊。」（見本院卷
    第117頁、第119頁）；「原告：可以先匯給我畫圖工讀生薪
    水28000X2...？工讀生還要繼續請嗎？」、「陳建丞：工讀
    生的資料給我吧！…」（見本院卷第125頁）等語，雖可認原
    告期待陳建丞就系爭案件表明股份分配、報酬計算及給付工
    讀生薪水等事宜，然陳建丞均未具體回應並答應原告所述上
    開事項，且原告於本院審理時自承上開LINE對話紀錄中並沒
    有提到「原告不用投資任何費用，並允諾給予原告3成股份
    報酬」等事宜（見本院卷第303頁），自難認兩造間對於契
    約必要之點即委任事務意思表示已達合致。又原告所提出證
    據一之LINE對話紀錄雖為原告與高嫻蓁之對話，但對話內容
    均無提及系爭案件任何相關內容，為原告所自陳（見本院卷
    第382頁），自不足以證明兩造就系爭案件存有委任契約法
    律關係。另原告所提出證據二、三、四之LINE對話紀錄顯示
    「原告：應該說，前置資金和學生畫圖沒有衝突，工讀生五
    號要發他薪水，棚燈和背景紙，目前也在等我消息要或不要
    ，縮時錄影也是在等我相機…」、「原告：明天先跟你拿代
    墊工讀生的薪資，畫圖的四五六月，文書的五六月，28000×
    3＋25000×2共134000元，我錢需要用」、「陳建丞：不是只
    有2個月嗎！」、「原告：明天先給我部分吧～～我先墊了這
    麼多，需要用錢，若是請她們做到月底，七月的薪資也要一
    起結算給她們」、「陳建丞：明天銀行休假，文宣一個月都
    就用完了！怎麼會用到兩個月，畫圖從上次的立體圖到現在
    沒有資料來，每個月噴5萬3還得了！到底他們了倆個多這兩
    個月做些什麼？也不問一下出錢的，這樣怎麼交代的過去，
    當別人都不是錢耶！」（見本院卷第365頁至第367頁），從
    上開對話紀錄可知原告與陳建丞就工讀生薪資給付內容有不
    同意見，可徵兩造間對於委任事務意思表示並不一致，且上
    開對話紀錄並無論及工讀生聘請方式、薪水如何給付等重要
    細節，自難以此推認被告有委請原告聘請工讀生且同意墊支
    工讀生費用之事實。又陳建丞雖曾表示「工讀生的資料給我
    吧！我都在等工讀生的圖，各（誤繕為『名』）搜集多少了？
    」等語，原告亦傳送平面圖予陳建丞（見本院卷第125頁、
    第127頁、第365頁、第367頁）。然上開對話僅能說明陳建
    丞曾經向原告要求圖片，原告亦提供照片予陳建丞，但無法
    證明原告係基於委任關係而提供照片予陳建丞。
  ㈢再由被告提出之被證1、3、4之LINE對話紀錄顯示「原告：所
    以要她們創造機會，讓客人願意過來」、「陳建丞：當然，
    互利」、「原告：撫遠403一群人相互扶持，一起走得更遠
    」、「陳建丞：對呀！一起合作，共同經營」、「原告：這
    樣可以一起經營，一起賺錢增加人流」、「原告：大家有心
    賺錢，一起合作，出資的才有意願投入下去」等語（見本院
    卷第311頁、第313頁、第395頁、第397頁），就上開對話內
    容以觀，陳建丞向原告表示「互利」、「一起合作，共同經
    營」，其並非以委任者之口氣要求受任者須依委任契約提供
    規劃服務，反係以合作夥伴之語氣希望原告能一起合作、共
    同經營，且原告亦向陳建丞以「大家」、「一起」來代稱其
    與陳建丞，則兩造之合作關係應非原告所主張之委任關係。
  ㈣至證人吳宇童到庭證稱：原告跟我說是由陳建丞提供場地及
    規劃設計執行資金，請我們幫陳建丞做整體的攝影園區規劃
    設計，所以在109年4月27日我有去三重頂樓攝影棚案場，及
    臺北市撫遠街403巷進行場勘，並且有拍攝及錄影紀錄，事
    後有蒐集資料，我負責的部分是軟裝（風格規劃設計）。當
    時在現場我有聽到陳建丞在現場要如何規劃，要如何執行，
    現場還有一個設計師，負責丈量及下設計圖。陳建丞有說三
    重案場外面要做玻璃屋，裡面要規劃不同場景的空間攝影棚
    ，希望可以辦小型派對宴客之類。但我不清楚兩造間有無約
    定投資金額多少？前期資金為何？費用由何人負擔？如何分
    配報酬或利潤？我也沒有參與去聘請工讀生蒐集資料等事宜
    ，我是聽原告說的。我不清楚高嫻蓁有無參與系爭案件的規
    劃設計、經營、營運等事項，我只看過陳建丞。我所知道大
    概就是這樣等語（見本院卷第405頁至第407頁），可知證人
    吳宇童對於兩造間就系爭案件究係如何約定投資金額、前期
    資金為何、費用由何人負擔、報酬或利潤如何分配、委託人
    是否包括高嫻蓁、工讀生如何聘請等重要事項，均稱不清楚
    或未實際參與，故證人吳宇童上開證言僅能證明兩造間就系
    爭案件另有投資合作糾紛之事實，但無從證明兩造間就系爭
    案件存有委任契約關係，自難逕採為原告有利之證據。
  ㈤基上，原告無法舉證兩造間就系爭案件確實存在委任契約，
    則原告請求被告給付系爭案件之前期資金30萬元（含代墊薪
    資）、設計規劃勞務智財報酬90萬元，自屬無據。
六、綜上所述，原告基於委任契約之法律關係，請求被告給付12
    0萬元，及自起訴狀繕本送達翌日起至清償日止，按週年利
    率5％計算之利息，為無理由，應予駁回。又原告既受敗訴判
    決，其假執行之聲請，亦失所依據，應併予駁回。
七、本件事證已臻明確，兩造其餘攻擊防禦方法及證據，經本院
    斟酌後，認為均不足以影響本判決之結果，爰不一一論述，
    附此敘明。 
八、訴訟費用負擔之依據：民事訴訟法第78條。 
中　　華　　民　　國　　111 　年　　1 　　月　　19　　日
                  民事第七庭    法　官  莊哲誠
以上正本係照原本作成。
如對本判決上訴，須於判決送達後20日內向本院提出上訴狀。如
委任律師提起上訴者，應一併繳納上訴審裁判費。
中　　華　　民　　國　　111 　年　　1 　　月　　19　　日
                                書記官　尤秋菊